最高法院刑事判決　　　　　　九十四年度台上字第二一一０號
　　上　訴　人 甲○○
　　　　　　　　　　　　7號 （現在台灣台中監獄執行）
上列上訴人因違反毒品危害防制條例案件，不服台灣高等法院台
中分院中華民國九十四年一月十三日第二審再審判決（九十三年
度再字第一號，起訴案號：台灣台中地方法院檢察署八十八年度
偵字第二三三一、三二九二號，八十八年度偵緝字第八０號），
提起上訴，本院判決如下：
    主  文
上訴駁回。
    理  由
本件原判決認定上訴人甲○○前曾於民國八十二年間因違反槍砲
彈藥刀械管制條例、麻醉藥品管理條例案件，經台灣台中地方法
院分別判處有期徒刑八月、七月確定，復於八十二年六月二十三
日因施用毒品案件，經原審法院判處有期徒刑三年六月確定，嗣
經就上開槍砲彈藥刀械管制條例、麻醉藥品管理條例、施用毒品
確定案件定其應執行刑為有期徒刑四年六月，於八十二年十月二
十日送監執行，復於八十二年七月十五日因槍砲彈藥刀械管制條
例案件，經台灣台中地方法院判處有期徒刑一年，於八十二年十
二月二十三日判決確定，於八十三年二月十八日接續執行，於八
十四年五月十八日裁定假釋付保護管束，期間至八十六年七月三
十日屆滿，假釋期間未經撤銷，其未執行之刑以已執行論。竟仍
不知悔改，基於概括犯意，自不詳時間起，在不詳地點，連續向
年籍不詳之人販入第一級毒品海洛因，嗣基於營利之概括犯意，
於八十六年六月間，分別在台中縣沙鹿鎮○○里○○○路一一二
巷十九號、台中市○○路某泡沫紅茶店及台中市○○街九十三號
附近等處，以每錢新台幣（下同）一萬二千元之價格，販賣第一
級毒品海洛因予蔡奕松，而蔡奕松則由其妻蕭淑姿轉交發票人
施崇興，發票日八十七年七月三十日，付款人台中區中小企業銀
行大竹分行，第TA0000000 號，面額五萬元，發票人施崇興，
發票日八十七年八月十五日，付款人台中區中小企業銀行大竹分
行，第TA0000000 號，面額六萬五千元，發票人周庸居，發票
日八十七年八月二十日，付款人台中區中小企業銀行大竹分行，
第TA0000000 號，面額六萬五千元，發票人周庸居，發票日八
十七年九月十日，付款人台中區中小企業銀行大竹分行，第TA00
00000 號，面額六萬元之支票四張予上訴人（上開四紙支票，係
蔡奕松之弟蔡慶寬於八十七年六月十二日，在台中市強盜被害人
洪芳哲所得空白支票，嗣由蔡慶寬予以偽造後，交予蔡奕松，託
蔡奕松購買毒品，蔡奕松以之交付其妻蕭淑姿轉交予上訴人，支
付購買毒品之價款。蔡慶寬強盜部分，業經台灣台中地方法院於
八十八年八月二十五日以八十八年度訴字第一三九號判處有期徒
刑十一年），上訴人因而取得上開四紙支票（票面金額二十四萬
元，惟因該四紙支票遭止付而不獲兌現）。又於八十七年間某日
，上訴人承前開犯意，在台中市台中國小大門前，以每兩十四萬
元之價格，販賣海洛因一兩予王聖權，因而得款十四萬元。至八
十七年七月九日上午零時三十分許，在台中市○○街九十三號前
，為警查獲，經警在上訴人褲袋內扣得海洛因一包（經鑑驗結果
，含有海洛因及甲基安非他命反應，淨重０點六九公克，包裝重
０點二九公克）。上訴人又於八十七年十二月三十一日晚上十一
時許，承前開犯意，及同時亦意圖販賣第二級毒品安非他命營利
，在台中市東海大學校門口前，向綽號「阿清」之成年人，以二
十七萬五千元代價，販入海洛因三兩（一百十二點五公克，二十
五萬元）、第二級毒品安非他命一兩（三十七點五公克，二萬五
千元）。嗣於八十八年一月一日晚上十一時四十分許，在台中市
○○路二十五巷六號前，為警查獲，在其褲袋內扣得海洛因及安
非他命各一包，並在其所駕駛之Ｒ五－五八三九號自用小客車上
扣得海洛因七包、安非他命二包、電子磅秤一個、分裝袋一大包
，於八十八年一月二日上午一時許，在台中縣沙鹿鎮○○路一三
五號「亞特蘭大汽車旅館」一一八號房間內，扣得海洛因一包、
安非他命吸食器一個（玻璃球）等情。係以上開事實，業據證人
蔡奕松在警詢及檢察官偵查中，證人蕭淑姿在警詢、偵查或第一
審審理中，證人蔡慶寬在警詢中，證人王聖權在檢察官偵查中分
別指證明確，質之上訴人亦不否認有販入海洛因及安非他命，且
於八十七年七月九日、八十八年一月一日、八十八年一月二日為
警分別查扣海洛因共十包、安非他命三包、電子磅秤及分裝袋等
物之情事，復有支票影本四張及上開查扣物品與鑑定通知書或檢
驗通知書扣押在卷可稽，為其所憑之證據及認定之理由。並以蔡
奕松、蕭淑姿嗣於原審再審前審理時翻異前供，改謂：支票四紙
係向上訴人，或陳文彬、陳君慶調現，並非用以購買毒品之說，
核與證人蔡慶寬、陳君慶、陳文彬等人所供情節相互對證，要係
迴護上訴人之詞，不足採為上訴人有利之證明。復以上訴人嗣於
八十九年九月二十一日具狀告訴王聖權指證向其購買毒品涉犯偽
證罪嫌，經檢察官提起公訴，由台灣台中地方法院於九十年三月
二十一日以九十年度訴字第五二一號論處偽證罪刑確定，係以王
聖權之自白為其論據，而對於王聖權自白偽證是否果即係偽證，
有關不利於上訴人販賣毒品之其他諸般事證，是否足以否定王聖
權對於偽證之自白，該判決並未詳加勾稽審酌，參以王聖權在偽
證案中供稱毒品係向「阿玲」購買云云，又與前所改稱之向「阿
明」購買有異，且無名無址，無從查證，有迴護上訴人之意及冀
脫其罪之虞，其偽證案之裁判不能為上訴人有利之證明。王聖權
於再審審理中證稱未向上訴人購買毒品云云，與事實不符，亦不
足採信。至蔡奕松、蕭淑姿所涉偽證部分，檢察官係以渠二人於
原審有利於上訴人之證言，係屬偽證，而予以緩起訴處分，且蔡
奕松、蕭淑姿於本件再審案到庭證稱上述支票係用以調現，非向
上訴人購買毒品云云，亦屬迴護之詞，均不足採納。業於理由中
詳加指駁及說明。再以上訴人所為，係犯毒品危害防制條例第四
條第一項之販賣第一級毒品罪及同條第二項之販賣第二級毒品罪
。其持有第一級、第二級毒品之低度行為，應為販賣之高度行為
所吸收，不另論罪。上訴人以一行為觸犯販賣第一級毒品罪及販
賣第二級毒品罪，應依想像競合犯從一重依販賣第一級毒品罪處
斷。先後多次販賣第一級毒品，或併販賣第二級毒品，應以販賣
第一級毒品罪之連續犯論擬。又以上訴人甫於八十六年七月三十
日受有期徒刑之執行完畢，有台灣台中地方法院檢察署刑案查註
紀錄表可按，其於五年內再犯本件之罪，為累犯，其中法定刑為
死刑或無期徒刑部分，依法不得加重。因認第一審判決適用毒品
危害防制條例第四條第一項、第二項、第十八條第一項、第十九
條第一項，刑法第十一條、第五十六條、第五十五條、第三十七
條第一項、第四十七條規定，論以上訴人連續販賣第一級毒品，
累犯之罪，並審酌上訴人犯有違反槍砲彈藥刀械管制條例、麻醉
藥品管理條例之前科，經執行有期徒刑完畢後，五年內又一再販
毒，危害社會等一切情狀，量處無期徒刑，褫奪公權終身，扣案
之海洛因十包、安非他命三包，均沒收銷燬之，電子磅秤一個、
分裝袋一大包均沒收，販毒所得十四萬元沒收，如全部或一部不
能沒收時，以其財產抵償之，並無不合，乃予以維持，駁回上訴
人在第二審之上訴，於法並無違誤。上訴意旨略謂：蔡奕松、蕭
淑姿、王聖權指述上訴人販賣毒品之證言，經上訴人提出告訴後
，或由台灣台中地方法院檢察署予以緩起訴，或由台灣台中地方
法院判處偽證罪刑確定，彼等之陳述，何來迴護上訴人可言，原
審視若無睹，執意採納彼三人以前之虛偽陳述為證據，而未竭盡
調查證據之能事，違背經驗法則，有悖法律之公平公正原則，且
有理由不備、矛盾及應於審判期日調查之證據，未予調查之違法
云云。惟犯罪事實之認定、證據之取捨及其證明力如何，乃事實
審法院自由判斷之職權，不受其他確定裁判之拘束，如其取捨判
斷不違背經驗法則與論理法則，即不得指為違法。卷查台灣台中
地方法院檢察署九十二年度偵字第七三二一號緩起訴處分書係認
定蔡奕松、蕭淑姿於本件第一審或原審供述：未向上訴人購買毒
品，警、偵訊之指述不實在，交付支票予上訴人係為調現用，非
購買毒品之價金等證言，係屬偽證，而予以緩起訴處分，並非認
定蔡奕松、蕭淑姿指述上訴人販賣毒品之證言為偽證。上訴意旨
指此緩起訴處分書係有利於上訴人之證據，顯屬誤解。又王聖權
雖自白其原供述上訴人販賣毒品之證言為不實，因而被判決論處
偽證罪刑確定，然原判決係依憑上訴人之部分自白，蔡奕松、蕭
淑姿、王聖權、蔡慶寬、陳君慶、陳文彬等人之先後證詞，暨扣
案證物、支票、鑑定通知書或檢驗通知書等全部調查證據所得卷
證資料，予以綜合審酌研判而得其心證，並就何以不受台灣台中
地方法院九十年度訴字第五二一號王聖權偽證一案確定判決拘束
之理由，詳加說明，核未違背客觀存在之經驗法則與論理法則。
上訴意旨未依憑卷存資料，具體指明尚有何重要證據待查而未查
，復未敘明原判決究有如何適合於認定採證違法之具體內容，僅
就原審採證、認事職權之適法行使，暨已論駁說明之事項，徒憑
己見，而為事實之爭執，任意指摘為理由不備、矛盾或調查職責
未盡，難認為有理由，應予駁回。
據上論結，應依刑事訴訟法第三百九十六條第一項，判決如主文
。
中　　華　　民　　國　九十四　年　　四　　月　二十八　日
                      最高法院刑事第九庭
                          審判長法官  張　淳　淙
                                法官  張　春　福
                                法官  呂　丹　玉
                                法官  洪　昌　宏
                                法官  王　居　財
      本件正本證明與原本無異
                                      書  記  官
中　　華　　民　　國　九十四　年　　五　　月　　五　　日
                                                      Ｃ
